【裁判字號】    95,交訴,33
【裁判日期】    951227
【裁判案由】    業務過失致死
【裁判全文】
臺灣臺北地方法院刑事判決              95年度交訴字第33號
公  訴  人  臺灣臺北地方法院檢察署檢察官
被      告  甲○○
上列被告因業務過失致死案件，經檢察官提起公訴（95年度偵字
第1400號），本院判決如下：
    主  文
甲○○無罪。
    理  由
一、公訴意旨略以：被告甲○○係大有巴士股份有限公司司機，
    為從事駕駛業務之人，於民國95年1 月5 日下午6 時許，駕
    駛車牌號碼049-AD號營業用大客車載客途中，行經臺北市○
    ○路○ 段第二車道東往西方向近91巷口時，明知斯時正值下
    班交通尖峰時間，於第三車道行進之機車眾多，本應注意汽
    車行經人車擁擠處所，應減速慢行，作隨時停車之準備，並
    應注意兩車併行之間隔，隨時採取必要之安全措施，而依當
    時情形，又無不能注意之情事，竟疏未注意即貿然超越適由
    徐鴻欉所騎乘沿同向第三車道行駛之車牌號碼QRI （起訴書
    誤繕QRZ ）-237號輕型機車，致所駕駛之營業用大客車右側
    車身不慎擦撞徐鴻欉所騎乘機車，徐鴻欉因而人車倒地，頭
    部遭甲○○所駕車輛右後車輪輾壓而顱骨破裂、腦漿溢出，
    當場不治死亡，因認被告涉犯刑法第二百七十六條第二項業
    務過失致人於死罪嫌。
二、按犯罪事實應依證據認定之，無證據不得推定其犯罪事實，
    又不能證明被告犯罪者，應諭知無罪之判決，刑事訴訟法第
    一百五十四條、第三百零一條第一項分別定有明文。且告訴
    人之告訴，係以使被告受刑事訴追為目的，是其陳述是否與
    事實相符，仍應調查質他證據以資審認（最高法院52年台上
    7300號判例參照）。又事實之認定，應憑證據，如未能發現
    相當證據，或證據不足以證明，自不能以推測或擬制之方法
    ，為裁判基礎（最高法院40年台上字第86號判例參照）。另
    認定犯罪事實所憑之證據，雖不以直接證據為限，間接證據
    亦包括在內，然無論直接或間接證據，其為訴訟上之證明，
    須於通常一般之人不致有所懷疑，而得確信其為真實之程度
    者，始得據為有罪之認定，倘其證明尚未達到此一程度，而
    有合理之懷疑存在時，即無從為有罪之認定，亦有最高法院
    76年台上字第4986號判例足供參照。
三、訊據被告甲○○固不否認於上揭時、地，駕駛上開車輛與被
    害人徐鴻欉所騎乘之上該機車發生碰撞，被害人並因而死亡
    等情，惟辯稱：其所駕大客車斯時因無上下客，故而均保持
    直行第二車道，本件係行駛外側車道之被害人駛近大客車車
    身因而發生擦撞；而被害人所以靠左行近大客車，應係其酒
    後駕車所致。
四、經查，被告斯時所駕車牌號碼049-AD號營業用大客車在車內
    、及車廂尾外之車頂各裝有2 台監視錄影機；而經本院當庭
    勘驗錄影光碟，其中左車廂尾外之錄影畫面顯示：自被害人
    騎乘之機車出現後至2 車發生碰撞前，被告車輛均直行，被
    害人機車則有右、左偏移之情形，終至與被告所駕大客車碰
    撞，有本院95年5 月5 日勘驗筆錄、同年12月13日審判筆錄
    在卷可按。又被害人於事故後，經採集其心臟血送內政部警
    政署刑事警察局以「頂空氣相層析質譜分析法」、「頂空氣
    相層析分析法」鑑驗結果，檢出酒精成分濃度為0.301%（W/
    V ），有該局95年2 月17日刑鑑字第0950015059號鑑定書附
    卷可稽；而血中酒精濃度0.301%（W/V） 即301mg/dl，經換
    算呼氣酒精濃度為1.505mg/l ，亦有該局95年5 月16日刑鑑
    字第0950068157號函敘之甚明。再查，依血中酒精濃度因死
    後細菌發酵糖類轉換成酒精（乙醇）一般正常人應不會高於
    50mg/dl ，即0.05%（W/V）；而依95年2 月17日刑鑑字第09
    50015059號鑑定書所載被害人之血液中酒精濃度為0.301%（
    W/V ），即301mg/dl，且鑑定方法為頂空氣相層析質譜分析
    儀進行分析，一般實驗室具準確度、誤差評估下，均應為公
    認相當精密可信之檢驗方法，綜合研判被害人體內所測得之
    酒精濃度較似為其死前飲用過量酒精性飲料所致；且告訴代
    理人所指被害人生前所可能飲用之複方甘草合劑、友露安、
    克風邪及普拿疼加強錠等藥物主要成分均不含酒精成分，若
    經人體服用代謝作用後，其血液以頂空氣相層析分析法檢驗
    ，應不會有酒精反應，分別有法務部法醫研究所95年8 月15
    日法醫理字第0950002718號函所附醫鑑字第1209號法醫文
    書審查鑑定書、同年10月26日法醫毒字第0950004669號函附
    卷可憑，應足確認被害人生前係過量飲酒達呼氣酒精濃度1.
    505mg/l 之程度。而按呼氣酒精濃度1.5mg/l 屬中到重度中
    毒，達迷醉狀態，有說話不清楚、感覺喪失、視力模糊等症
    狀，肇事率顯在50倍以上（按呼氣酒精濃度0.85mg/l肇事率
    為50倍），有行政院國軍退除役官兵輔導委員會臺北榮民總
    醫院88年8 月5 日北總內字第26868 號函所附酒精對人體
    的影響程度、酒精濃度與肇事率之關係，及中央警察大學交
    通學系暨交通管理研究所製作之酒精濃度與肇事率之關係表
    可按，被害人於事故時已達無法安全駕駛之程度甚明。綜合
    上情判斷，本件應係被害人酒精濃度超過規定標準駕車左偏
    ，致安全間隔不足而與被告車輛右側車身相撞因而肇事；至
    被告則無肇事因素，洵堪認定，臺北市車輛行車事故鑑定委
    員會95年11 月7 日北鑑審字第09530403700號函所附鑑定意
    見書亦同此認定。此外，本院復查無其他積極證據，足資認
    定被告有公訴意旨指摘之犯罪事實，揆諸前揭規定及最高法
    院判例意旨，應即為有利於被告之認定，而為無罪之諭知。
據上論斷，應依刑事訴訟法第三百零一條第一項，判決如主文。
本案經檢察官黃紋綦到庭執行職務。
中    華    民    國    95    年    12    月    27    日
                          刑事第三庭
                              審判長法  官  黃雅芬
                                    法  官  胡宗淦
                                    法  官  王幸華
上正本證明與原本無異。
如不服本判決，應於判決送達後10日內向本院提出上訴狀（應抄
附繕本）。告訴人或被害人如對於本判決不服者，應具備理由請
求檢察官上訴，其上訴期間之計算係以檢察官收受判決正本之日
期為準。
                                    書記官  陳泰寧
中    華    民    國    95    年    12    月    27    日


司法院資訊處製作；財團法人民間司法改革基金會備份。
